【裁判字號】    97,上訴,1243
【裁判日期】    970703
【裁判案由】    毒品危害防制條例
【裁判全文】
臺灣高等法院刑事判決                97年度上訴字第1243號
上  訴  人
即  被  告  甲○○
選任辯護人  李弘仁律師
上列上訴人因違反毒品危害防制條例案件，不服台灣台北地方法
院九十六年度訴字第七九六號，中華民國九十七年二月十四日第
一審判決（起訴案號：台灣台北地方法院檢察署九十六年度偵字
第一七五四號），提起上訴，本院判決如下：
    主  文
原判決撤銷。
甲○○販賣第二級毒品，處有期徒刑柒年貳月。扣案之序號為0
00000000000000之行動電話壹支（含00000
00000門號ＳＩＭ卡壹張）沒收。未扣案之販賣毒品所得新
台幣柒仟元沒收，如全部或一部不能沒收時，以其財產抵償之。
    事  實
一、甲○○明知ＭＤＭＡ（俗稱搖頭丸）係毒品危害防制條例所
    列管之第二級毒品，不得販賣，竟基於營利之意思，於民國
    九十五年十月十四日中午十二時四十八分許，持用0000
    000000行動電話門號，撥打0000000000行
    動電話門號，與楊景帆（業於九十六年十月十九日死亡）聯
    絡，再由楊景帆將行動電話轉交予包仿伶與甲○○通話後，
    甲○○同意將其先前以每顆新台幣（下同）二百八十元至三
    百元不等價格販入之黃色ＭＤＭＡ（俗稱黃蝴蝶），以每顆
    三百五十元，販賣二十顆與包仿伶，並於當日下午二時二十
    五分許，包方伶先以持用之0000000000行動電話
    門號，傳送簡訊至甲○○持用之0000000000行動
    電話門號，告知住處地址－台北市○○○路五六五號七樓，
    甲○○再於當日下午二時四十七分許，持用上開行動電話門
    號，撥打0000000000行動電話門號，與包仿伶聯
    絡，即前往包仿伶上址住處，將二十顆黃色ＭＤＭＡ交予包
    仿伶，並收取七千元之價金，完成交易行為。因台灣台北地
    方法院檢察署檢察官接獲檢舉依職權對甲○○持用之000
    0000000行動電話門號實施監聽，並指揮台北市政府
    警察局刑事警察大隊偵查第二隊偵查員，於九十六年一月十
    一日上午十一時許，持向原審法院核發之搜索票前往台北市
    萬華區○○街九十四號二樓二○五室甲○○租住處搜索，扣
    得甲○○所有，持與包仿伶聯絡販賣ＭＤＭＡ所用之行動電
    話機一具（序號：000000000000000，含0
    000000000行動電話門號ＳＩＭ卡一張），及所持
    有與本案無關之第二級毒品ＬＳＤ二十四張（所涉持有第二
    級毒品犯行，經原審判處拘役四十日，減為拘役二十日確定
    ）、第三級毒品Ｋ他命五瓶、第三級毒品Nimetazepam三十
    一顆、第四級毒品Nitrazepam二顆，電子秤一部、分裝袋八
    十七個等物，經分析勾稽監聽譯文，因而循線查獲上情。
二、案經台北市政府警察局刑事警察大隊報請台灣台北地方法院
    檢察署檢察官偵查起訴。
      理  由
壹、證據能力部分：
一、關於通訊監察錄音及通訊監察譯文部分：
  (一)偵查犯罪機關依法定程序監聽之錄音，如已依法踐行調查證
    據程序，非不可採為認定犯罪事實之基礎，此觀刑事訴訟法
    第一百六十五條之一第二項規定即明（最高法院九十三年度
    台上字第六五一○號判決參照）。
  (二)查台灣台北地方法院檢察署檢察官偵辦違反毒品危害防制條
    例案件，依職權對上訴人即被告甲○○持用之000000
    0000行動電話門號核發通訊監察書，有台灣台北地方法
    院檢察署九十五年十月四日北檢大日監（續）字第三二○號
    、第三九八號、第四六○號通訊監察書（九十六年度偵字第
    一七五四號卷第十七頁至第二十二頁）在卷足稽。台灣台北
    地方法院檢察署檢察官依職權對前揭行動電話門號執行通訊
    監察，核發通訊監察書，監察期間自九十五年十月九日起至
    同年十一月十七日止、九十五年十一月二十二日起至同年十
    二月二十一日止、九十五年十二月二十一日止。前揭執行通
    訊監察所得通話資料，並經台北市政府警察局刑事警察大隊
    偵查員製成譯文，有通訊監察譯文表（偵查卷第二十三頁至
    第五十七頁）可稽。證人包仿伶表示通訊監察譯文表九十五
    年十月十四日，有關Eva部分，為其與被告之交談內容（九
    十六年四月二十五日偵查筆錄，偵查卷第九十七頁、第九十
    八頁；九十六年十月十八日原審審判筆錄，原審卷第二十三
    頁反面），被告對此亦無意見，因此，執行通訊監察所得通
    話錄音及通訊監察譯文表，依上開說明，有證據能力。
二、關於證人包仿伶警詢、偵查之供述部分：
  (一)按被告以外之人於檢察事務官、司法警察官或司法警察調查
    所為之陳述，與審判中不符時，其先前之陳述具有較可信之
    特別情況，且為證明犯罪事實存否所必要者，得為證據，刑
    事訴訟法第一百五十九條之二定有明文。證人包仿伶於九十
    六年四月十一日警詢證述九十五年十月十四日中午十二時四
    十八分許打電話與被告聯絡，以每顆三百五十元之價格購買
    ＭＤＭＡ（偵查卷第九十頁），嗣於九十六年十月十八日原
    審審理時證稱，不是向被告購買ＭＤＭＡ，係請被告幫忙拿
    ，當天被告因要認識一位綽號「大姐」之女子，才會前去其
    住處等詞（原審卷第二十四頁反面），致其警詢供述與審判
    供述不符。本院審酌證人包仿伶於偵查證述向被告購買ＭＤ
    ＭＡ之內容，與警詢相符，且證人未指陳其於警詢有非出於
    自由意願之情事；而其於警詢之證述較無來自被告同庭在場
    之壓力而出於虛偽不實之指證，或事後串謀而故為迴護被告
    之機會，揆諸上開說明，證人包仿伶於警詢中所為之陳述，
    客觀上應具有較可信之特別情況，其係陳述向被告購買毒品
    之親身經歷事實，亦為證明被告所涉販賣第二級毒品之犯罪
    事實存否所必要者，依上揭規定，其於警詢之證言自有證據
    能力。
  (二)證人包仿伶於偵查中向檢察官所為之陳述，屬被告以外之人
    於審判外所為之陳述，為傳聞證據，惟現階段刑事訴訟法規
    定檢察官代表國家偵查犯罪、實施公訴，依法其有訊問被告
    、證人及鑑定人之權，證人、鑑定人且須具結，而實務運作
    時，檢察官偵查中向被告以外之人所取得之陳述，原則上均
    能遵守法律規定，不致違法取供，是以，刑事訴訟法於九十
    二年二月六日修正時，即為兼顧理論與實務，以該法第一百
    五十九條之一第二項規定，除顯有不可信之情況者外，得為
    證據。查證人包仿伶於偵查中經具結後向檢察官所為之陳述
    ，既非檢察官非法取供而得，且其等當時所為陳述，尚無顯
    不可信之情況，即應認其等於偵查中所為之證述，得作為證
    據。
貳、實體部分：
一、訊據被告否認有前述販賣第二級毒品犯行，辯稱：「…我沒
    有賣給包仿伶，我是與她一起合購的…」（九十七年四月七
    日本院準備程序筆錄第二頁）、「…我沒有販賣毒品…我是
    與她（包仿伶）一起合買…我只承認有與包仿伶合買…並沒
    有賣給她，我跟她合買的是Ｋ他命的部分，我可以拿到比較
    便宜的價錢…監聽譯文內容，是指我知道可以向上面拿到的
    東西，並非我有這些東西，可以賣給她…」（九十七年六月
    十二日本院審判筆錄第二頁、第四頁、第七頁）等語。
二、經查：
  (一)被告於九十五年十月十四日中午十二時四十八分許，持用0
    000000000行動電話門號，撥打00000000
    00行動電話門號，與楊景帆（業於九十六年十月十九日死
    亡）聯絡，再由楊景帆將行動電話轉交予證人包仿伶與被告
    通話後，雙方就ＭＤＭＡ二十顆及每顆價格三百五十元達成
    協議，被告並送至台北市○○○路五六五號七樓證人包仿伶
    之住處，將二十顆ＭＤＭＡ交予包仿伶，包仿伶則交付現金
    七千元予被告之事實，已經被告供承在卷（九十六年六月二
    十七日原審準備程序筆錄，原審卷(一)第十五頁反面；九十六
    年十月十八日原審審判筆錄，原審卷(二)第二十五頁；九十七
    年一月二十四日原審審判筆錄，原審卷(二)第七十七頁反面、
    第七十九頁），且據證人包仿伶於警詢、偵查證述甚詳（偵
    查卷第九十頁、第九十八頁），並有被告持用之00000
    00000行動電話門號監聽譯文表（偵查卷第二十六頁、
    第二十七頁）可稽，與行動電話一支（序號：000000
    000000000，含0000000000門號ＳＩＭ
    卡一張）扣案可證。
  (二)依卷附監聽譯文記載：
    九十五年十月十四日中午十二時四十八分許，被告持用之
      0000000000行動電話門號，撥打000000
      0000行動電話門號，與該門號使用者及 Eva聯絡，其
      等對話如下（偵查卷第二十六頁、第二十七頁）：
      Ａ：（以下均為被告）你朋友要幾件？總total？
      Ｂ：（以下為0000000000行動電話門號使用者
          ）total喔，你還有其他的嗎？
      Ａ：就是黃蝴蝶、黃PEACE、藍音符、奧運，藍音符、奧
          運都剩幾件而已。
      Ｂ：等一下，你跟他講好了。
      Ａ：哈囉。
      Ｃ：（以下均為Eva）還有其他的嗎？
      Ａ：你要什麼？
      Ｃ：我不知道你有什麼東西？
      Ａ：你要什麼樣的東西？
      Ｃ：硬的。
      Ａ：硬的，我跟你講，黃蝴蝶跟黃peace還有藍音符都是
          ㄍ一ㄥ的。
      Ｃ：你確定嘛？藍音符耶，藍音符很爛耶？
      Ａ：藍音符不好喔，黃蝴蝶跟黃peace。
      Ｃ：黃蝴蝶比較好，黃peace我就不知道了。
      Ａ：黃peace我自己吃過還ＯＫ。
      Ｃ：應該沒有黃蝴蝶好吧，最好應該是黃蝴蝶吧。
      Ａ：黃蝴蝶比較好。
      Ｃ：那你有二十嗎？
      Ａ：有啊。
      Ｃ：你可以送嗎？
      Ａ：你在哪裡？
      Ｃ：我在光復南路基隆路口。
      Ａ：什麼時候要？
      Ｃ：當然是現在，可以嗎？
      Ａ：我跟你講我大概三點多會過去那邊，你要不要用你的
          手機撥給我，我到了再回撥給你。
      Ｃ：這樣多少錢？。
      Ａ：三五啊，一件。
      Ｃ：我用我手機撥給你是不是？。
      Ａ：對，我才有號碼，怎麼稱呼你？
      Ｃ：Eva。
      Ａ：Eva，ok，好。
      Ｃ：待會我把地址傳給你，我傳訊給你。
      Ａ：好。
    同日中午十二時五十二分，0000000000行動電
      話門號使用者，傳送簡訊：「光復南路五六五號七樓，我
      叫Eva」，至被告持用之0000000000行動電話
      門號（偵查卷第二十七頁）。
    同日下午二時四十七分，被告使用之000000000
      0行動電話門號，撥打0000000000行動電話門
      號，與Eva聯絡，其等對話如下（偵查卷第二十七頁）：
      Ａ：Eva，我問你，你們在基隆跟光復路口，對不對？
      Ｃ：現在從哪裡過來？
      Ａ：我從西門町過去啊。
      Ｃ：我當然知道，你從哪一條路過來？
      Ａ：市民過去接光復。
      Ｃ：光復的話，你騎摩托車？
      Ａ：我坐計程車。
      Ｃ：坐計程車，光復，我跟你講到基隆路口迴轉。
      Ａ：基隆路口迴轉。
      Ｃ：再過來你會見到一家愛心動物醫院。
      Ａ：ＯＫ。那裏我知道。
      Ｃ：我在光復南路上。
      Ａ：你在光復南路上喔。
      Ｃ：對，你到了按五六五號七樓。
    由上述對話可知，被告以0000000000行動電話門
    號，與0000000000行動電話門號使用者聯絡後，
    該門號使用者將行動電話轉交予 Eva，由 Eva與被告交談，
    Eva 以黃蝴蝶每一件三五，向被告拿取二十件黃蝴蝶，及被
    告應允於當日下午三時許送至 Eva之處所，並於當日下午二
    時四十七分許，已抵達 Eva居住之光復南路上。而0000
    000000行動電話門號，九十四年八月十日至九十六年
    三月七日之使用者係楊景帆，楊景帆已於九十六年十月十九
    日死亡，此有中華電信資料查詢、個人基本資料查詢（原審
    卷(二)第三十頁、第四十三頁），再依證人包仿伶證稱：「…
    （你的英文名字是否為Eva？）是…（你打這通電話的目的
    ？）我要跟對方買搖頭丸…（你如何知道00000000
    00的人可以賣搖頭丸給你？）是朋友介紹的…他的名字是
    小凡…我朋友先幫我跟他說，後來我再自己跟對方說…有送
    到我家樓下…（你們是一手交錢、一手交貨？）對…成交只
    有這一次…」（九十六年四月二十五日偵查筆錄，偵查卷第
    九十七頁、第九十八頁）、「…黃蝴蝶是指搖頭丸…一顆三
    百五十元…」（九十六年十月十八日原審審判筆錄，原審卷
    (二)第二十四頁）等詞，足證九十五年十月十四日中午十二時
    四十八分許，被告與楊景帆電話聯絡後，楊景帆將電話交與
    包仿伶自行與被告交談，雙方對於毒品交易之標的為黃蝴蝶
    （即ＭＤＭＡ)、數量為二十顆、價格為每顆三百五十元、
    時間為當日下午、地點為包仿伶住處等節，達成合意，被告
    並前往包仿伶住處，將二十顆ＭＤＭＡ交予包仿伶及收取現
    金七千元。被告辯稱係與包仿伶合資購買Ｋ他命之詞，顯然
    與上述監聽譯文之語意不符。
  (三)雖然，證人包仿伶於九十六年十月十八日原審審理時翻異前
    詞，證稱：「…是大家在一起籌錢，甲○○說他要去拿藥…
    甲○○會來，是因為要認識另外一位朋友…當時我是要二十
    顆，但被告沒有拿那麼多過來…大概九顆左右，一顆三百五
    十元，是朋友一起籌的…我有拿三百五十元給被告，其他人
    我不知道…是被告幫我們拿，所以當然是一手交錢，一手交
    貨，且因為是被告去拿，所以我錢給被告也算是買…被告是
    為了要認識一個他喜歡的人所以才來我們家，被告喜歡的人
    就是我一個朋友，綽號叫『大姐』…」（原審卷(二)第二十二
    頁反面、第二十三頁反面、第二十四頁正、反面）等語。然
    證人包仿伶於原審審理時之證詞，不惟對關鍵問題閃爍其詞
    ，語焉不詳；所述被告欲認識一人而至其住處玩乙節，亦與
    通訊監察內容所示明顯不符；且其證稱僅交付被告三百五十
    元一節（原審卷(二)第二十四頁），與被告供述收受包仿伶交
    付之七千元（九十七年一月二十四日原審審判筆錄，原審卷
    (二)第七十九頁）及與包仿伶合資購買Ｋ他命（九十七年六月
    十二日本院審判筆錄第二頁、第四頁、第七頁）迥異，證人
    包仿伶亟欲迴護被告之情，昭然若揭，其於原審審理中之證
    詞，已有嚴重瑕疵。再者，被告自承係於九十五年十月經楊
    景帆介紹認識包仿伶（原審卷(二)第二十五頁），此與證人包
    仿伶於偵查中所證認識被告緣由及時點互核一致，依上開通
    聯紀錄譯文所示被告尚詢問證人包仿伶姓名及電話、住址，
    堪認二人於交付本案毒品當日始認識，並無怨隙，證人包仿
    伶於偵查中自無為特意設詞構陷被告，致己亦遭偽證罪嫌並
    暴露己施用毒品犯行而遭刑事追訴處罰風險，故為上開違反
    己之利益陳述之必要；且證人包仿伶上開關於經楊景帆介紹
    而向被告購買毒品、再由己與被告以電話聯絡，被告嗣送貨
    至其住處之偵查中證述，核與二人當日通聯譯文上開內容相
    符；況證人包仿伶於九十六年四月二十五日偵查作證時並未
    因施用毒品案遭偵查（偵查卷第九十七頁），並有包仿伶之
    本院被告前案紀錄表在卷可考，其主動供出與被告交易毒品
    之細節、價格，並無為邀減刑寬典而為虛偽供述之危險可言
    ；又其甫經查獲，記憶當更為清晰，較少權衡利害得失及受
    他人干預，較之事後翻異之詞，應更為可採。本院綜合以上
    各節，認證人包仿伶偵查中所為向被告以七千元購買ＭＤＭ
    Ａ二十顆之證詞，係屬真實可信。其嗣於原審證稱係託被告
    代購毒品云云，無非係附和、迴護被告之詞，不足採信。
  (四)按販賣ＭＤＭＡ係政府嚴予查緝之違法行為，每次買賣之價
    量，亦隨時隨雙方關係之深淺、當時之資力、需求程度及對
    行情之認知等因素，機動的調整，因之販賣之利得，除經坦
    承犯行，或帳冊價量均記載明確外，委難查得實情，是縱未
    確切查得販賣賺取之實際差價，但除別有事證，足認係按同
    一價格轉讓，確未牟利之情形外，尚難執此認非法販賣之事
    證有所不足，致知過坦承者難辭重典，飾詞否認者反得逞僥
    倖，而失情理之平；又ＭＤＭＡ之價格不低，取得不易，凡
    為販賣之不法勾當者，苟無利可圖，應無甘冒被查緝法辦重
    刑之危險，平白無端義務為該買賣之工作，是其販入之價格
    必較售出之價格低廉，而有從中賺取買賣差價牟利之意圖及
    事實，應屬符合論理法則且不違背社會通常經驗之合理判斷
    。而被告於偵查中自承，ＭＤＭＡ進價，數量十顆，每一顆
    介於一顆二百八十元至三百元，如買三十顆以上時，一顆則
    係二百五十元（偵查卷第七十頁），與被告出賣與證人包仿
    伶者係一顆三百五十元相較，被告顯有五十元至七十元不等
    之高額利潤可圖。況被告與包仿伶二人係於交付毒品當日始
    初識，已如上述，並無特殊親誼關係，被告若無利可圖，衡
    情當無甘冒七年以上有期徒刑甚至無期徒刑重罪追訴處罰之
    風險，原價轉讓數量多達二十顆之ＭＤＭＡ與初識之包仿伶
    之理，故被告顯係基於營利意思，以高於販入原價有償讓與
    證人包仿伶二十顆ＭＤＭＡ，堪以認定。
  (五)至辯護人聲請再傳訊證人包仿伶，因證人包仿伶已於原審經
    傳喚到庭詰問，且本案依上載各事證，事實已明，無調查之
    必要，併此說明。
  (六)綜上所述，被告前述辯解均係卸責之詞，不足採信，事證明
    確，犯行堪以認定。
二、ＭＤＭＡ係毒品危害防制條例第二條第二項所規範之第二級
    毒品，核被告所為，係犯毒品危害防制條例第四條第二項販
    賣第二級毒品罪。被告持有第二級毒品之低度行為，經販賣
    之高度行為所吸收，不另論罪。
三、原審認被告販賣第二級毒品罪證明確，予以論罪科刑，固非
    無見。惟查，被告持用與包仿伶聯絡販賣第二級毒品ＭＤＭ
    Ａ所用之行動電話機一具及所插入之0000000000
    行動電話門號ＳＩＭ卡一張，均為供被告販賣第二級毒品所
    用之物，其中0000000000行動電話門號晶片卡一
    張，被告申辦前揭門號使用，於電信業者交付該門號晶片卡
    時，所有權即歸門號使用者所有（參見司法院九十七年五月
    六日院台應刑一字第○九七○○○九七六○號函及附件），
    被告亦供稱查扣之行動電話機及0000000000門號
    ＳＩＭ片均為其所所，自應與同時查扣之行動電話一具，均
    依毒品危害防制條例第十九條第一項宣告沒收，原審以00
    00000000行動電話門號ＳＩＭ卡，雖為被告所使用
    ，惟門號ＳＩＭ卡係使用者向電信業者申請租用而取得其使
    用權，並未取得所有權，而未予宣告沒收，尚有未洽。被告
    上訴否認犯行，雖無理由，惟原判決既有上述可議之處，應
    由本院撤銷改判。爰審酌被告既明知ＭＤＭＡ係經公告列為
    第二級毒品，竟仍意圖營利為販賣，其行為顯已危害國民身
    體健康及社會風氣，惟斟酌其犯罪之動機、販賣之次數與數
    量、以及生活狀況、品行、智識程度與其因本案犯行所得利
    暨所生危害等一切情狀，量處有期徒七年二月。扣案之行動
    電話機一具（序號：000000000000000）及
    所插入之0000000000行動電話門號ＳＩＭ卡一張
    ，係供販賣第二級毒品聯絡之用，且屬被告所有，業據其供
    承屬實，皆應依毒品危害防制條例第十九條第一項規定，宣
    告沒收。被告販賣毒品所收取之款項七千元，自屬被告所有
    ，雖未扣案，惟金錢為代替物，重在兌換價值而非原物，自
    難拘泥於沒收原物而認沒收販賣毒品所得金錢以當場搜獲扣
    押者為限，倘得證明其為販賣毒品所得之金錢，亦應沒收（
    最高法院九十二年度台上字第五二二七號判決意旨參照），
    故仍應依同條例第十九條第一項規定，宣告沒收，如全部或
    一部不能沒收時，應以被告財產抵償之。至被告所販賣之Ｍ
    ＤＭＡ二十顆，並未扣案，證人包仿伶亦證稱：當時約有九
    、十位朋友聚會而購買毒品，所買毒品業已施用（原審卷(二)
    第二十二頁、第二十四頁)，再參酌上開通訊監察譯文載稱
    「被告問：什麼時候要？包仿伶答：當然是現在，可以嗎？
    」等語，足徵證人包仿伶係因朋友聚會亟需ＭＤＭＡ施用而
    向被告購買，堪認上開毒品業因施用而滅失，自無從宣告沒
    收銷燬。扣案第二級毒品ＬＳＤ二十四張、第三級毒品Ｋ他
    命五瓶、第三級毒品 Nimetazepam 三十一顆、第四級毒品
    Nitrazepam二顆，電子秤一部、分裝袋八十七個等物，亦無
    證據顯示與本案有何直接關係，爰均不宣告沒收。
據上論斷，應依刑事訴訟法第三百六十九條第一項前段、第三百
六十四條、第二百九十九條第一項前段、毒品危害防制條例第四
條第二項、第十九條第一項，判決如主文。
本案經檢察官羅建勛到庭執行職務。
中    華    民    國    97    年    7     月    3     日
                  刑事第十三庭審判長法  官  曾德水
                                    法  官  梁耀鑌
                                    法  官  林婷立
以上正本證明與原本無異。
如不服本判決，應於收受送達後十日內向本院提出上訴書狀，其
未敘述上訴之理由者並得於提起上訴後十日內向本院補提理由書
（均須按他造當事人之人數附繕本）。
                                    書記官  王增華
中    華    民    國    97    年    7     月    11    日
附錄：本案論罪科刑法條全文
毒品危害防制條例第四條
製造、運輸、販賣第一級毒品者，處死刑或無期徒刑；處無期徒
刑者，得併科新臺幣一千萬元以下罰金。
製造、運輸、販賣第二級毒品者，處無期徒刑或七年以上有期徒
刑，得併科新臺幣七百萬元以下罰金。
製造、運輸、販賣第三級毒品者，處五年以上有期徒刑，得併科
新臺幣五百萬元以下罰金。
製造、運輸、販賣第四級毒品者，處三年以上十年以下有期徒刑
，得併科新臺幣三百萬元以下罰金。
製造、運輸、販賣專供製造或施用毒品之器具者，處一年以上七
年以下有期徒刑，得併科新臺幣一百萬元以下罰金。
前五項之未遂犯罰之。


司法院資訊處製作；財團法人民間司法改革基金會備份。
